臺灣新竹地方法院民事小額判決  
110年度竹小字第686號
原      告  新安東京海上產物保險股份有限公司桃園分公司

法定代理人  單正寰  
訴訟代理人  陳賢哲  
            張穎婕  
被      告  蔣國莉  


上列當事人間損害賠償事件，本院於民國110年11月9日辯論終結
，判決如下：
    主  文
被告應給付原告新臺幣陸仟伍佰壹拾壹元，及自民國一一○年十
月二十二日起至清償日止，按週年利率百分之五計算之利息。
原告其餘之訴駁回。
訴訟費用新臺幣壹仟元由被告負擔新臺幣柒佰元，餘由原告負擔
。
本判決原告勝訴部分得假執行。
    事實及理由
一、原告起訴主張：被告於民國110年1月13日11時許，駕駛車牌
    號碼0000-00號自用小客車在新竹市○○路○段000巷00號處，
    因倒車不慎碰撞原告所承保訴外人葉怡媜所有由訴外人溫宏
    堯駕駛之車牌號碼000-0000號自用小客車（下稱系爭車輛）
    ，致系爭車輛受損，系爭車輛經送交車廠修復後，支出修復
    費用新臺幣（下同）9,301元（含工資1,301元、烤漆8,000
    元），原告已悉數賠付予被保險人，而依保險法第53條第1
    項規定取得代位求償權，爰依民法第184條、第191條之2規
    定提起本件訴訟等語。並於本院聲明：被告應給付原告9,30
    1元，及自起訴狀繕本送達翌日起至清償日止，按週年利率
    百分之5計算之利息。
二、被告則以：對方違規停車在停車場出入口，他也沒有將車輛
    駛離或警示伊，當時碰撞也只是輕微碰撞而已，刮傷也不是
    伊用的，那是車輛的舊傷，為什麼維修費用要轉嫁到伊身上
    ，伊認為責任並不是在伊，如果可以希望到現場還原當時情
    形等語。並於本院聲明：駁回原告之訴。
三、本院之判斷：
（一）原告主張前揭事實，業據其提出行車執照、車損照片、新
      竹市警察局第一分局湳雅派出所受理案件登記表、估價單
      、電子發票及車輛維修保險賠款付承修廠商同意書等件為
      證，並有新竹市警察局第一分局110年10月13日竹市警一
      分偵字第1100023315號函文暨所附之陳報單、受理案件紀
      錄表、照片黏貼紀錄表等件附卷可稽。
（二）又本件肇事地點為新竹市○○路○段000巷00號停車場旁，非
      道路範圍，然關於道路駕駛之注意義務，仍應認得類推適
      用道路交通安全規則之規定。按汽車倒車時，應顯示倒車
      燈光或手勢後，謹慎緩慢後倒，並應注意其他車輛及行人
      ，道路交通安全規則第110條第2款定有明文。經查，被告
      於事故發生當時欲自上述地點倒車，本應注意上開規定，
      謹慎緩慢倒退，並無不能注意之情事，竟未注意及此，未
      以謹慎之態度，緩慢倒車，且未注意其後方停有原告承保
      之系爭車輛，即貿然倒車致發生本件碰撞，被告就本件車
      禍發生顯有過失，惟依卷附之報案內容記載：訴外人溫宏
      堯駕駛系爭車輛於新竹市臺大醫院新竹分院全家超商旁（
      靜止狀態，停放於禁止停車處所），及現場照片所示（見
      本院卷第40頁），清楚可見系爭車輛確實停放在畫有禁止
      停車字樣的車道上，可認就系爭事故亦有違規停車之過失
      。本院斟酌上開肇事情節，依肇事雙方原因力之強弱與過
      失之輕重，認定被告為肇事主因，訴外人溫宏堯則為肇事
      次因，本件車禍之發生及對所造成損害之結果，被告與訴
      外人分別應負擔70%、30%之過失責任。
（三）又按因故意或過失不法侵害他人之權利者，負損害賠償責
      任；又汽車、機車或其他非依軌道行駛之動力車輛，在使
      用中加損害於他人者，駕駛人應賠償因此所生之損害；不
      法毀損他人之物者，被害人得請求賠償其物因毀損所減少
      之價值，民法第184條第1項前段、第191條之2、第196條
      分別定有明文。又物被毀損時，被害人除得依據民法第19
      6條請求賠償外，並不排除民法第213條至第215條之適用
      ，依民法第196條請求賠償物被毀損所減少之價額，得以
      修復費用為估定之標準，但以必要者為限（例如：修理材
      料以新品換舊品，應予折舊），亦有最高法院77年度第9
      次民事庭會議決議（一）、同院73年度台上字第1574號判
      決可資參照。查被告因前開過失肇致本件車禍，並致系爭
      車輛受有損害等情，已如前述，則被告自應就系爭車輛損
      害負賠償責任。而系爭車輛因本件車禍受損，共計支付修
      理費用9,301元（含工資1,301元、烤漆8,000元）等情，
      亦有估價單在卷可按，惟被告主張當時碰撞也只是輕微碰
      撞而已，刮傷也不是伊用的，那是車輛的舊傷，為什麼維
      修費用要轉嫁到伊身上等語，經查訴外人溫宏堯於警局報
      案陳述系爭車輛遭被告所駕駛車輛撞擊之部位為右前方車
      輪旁車殼等語，現場照片亦顯示系爭車輛車損狀況為右前
      方車輪旁車殼擦傷（見本院卷第40頁）。經核該估價單所
      列各修復項目與系爭車輛受損之情形相符，堪認確係屬修
      復系爭車輛所必要。因工資及烤漆部分，無折舊之問題，
      是以系爭車輛之必要修復費用為9,301元。
（四）再按損害之發生或擴大，被害人與有過失者，法院得減輕
      賠償金額，或免除之，民法第217條第1項定有明文；此項
      基於過失相抵之責任減輕或免除，非僅視為抗辯之一種，
      亦可使請求權全部或一部為之消滅，法院對於賠償金額減
      至何程度，抑為完全免除，雖有裁量之自由，但應斟酌雙
      方原因力之強弱與過失之輕重以定之，此有最高法院96年
      台上字第2902號判決要旨可供參照。查本件車禍肇事因素
      ，本院認訴外人溫宏堯應負擔30%之肇事責任，已如前述
      ，是依其與被告同有過失之情形及過失比例，減輕被告賠
      償額30﹪，則被告應負之賠償金額為6,511元（計算式如下
      ：9,301×70﹪＝6,511，元以下四捨五入）。
（五）再按被保險人因保險人應負保險責任之損失發生，而對於
      第三人有損失賠償請求權者，保險人得於給付賠償金額後
      ，代位行使被保險人對於第三人之請求權，保險法第53條
      第1項亦定有明文；而此項法定代位權之行使，有債權移
      轉之效果，故於保險人給付賠償金額後，被保險人對於第
      三人請求權即移轉於保險人（最高法院69年度台上字第92
      3號判決意旨參照）。查原告業已依保險契約之約定賠付
      所承保系爭車輛之修復費用等情，有電子發票在卷可考，
      參諸前開說明，其自得代位被保險人行使對被告之損害賠
      償請求權。
（六）末按給付無確定期限者，債務人於債權人得請求給付時，
      經其催告而未為給付，自受催告時起，負遲延責任。其經
      債權人起訴而送達訴狀，或依督促程序送達支付命令，或
      為其他相類之行為者，與催告有同一之效力。遲延之債務
      ，以支付金錢為標的者，債權人得請求依法定利率計算之
      遲延利息；應付利息之債務，其利率未經約定，亦無法律
      可據者，週年利率為百分之五，民法第229條第2項、第23
      3條第1項前段及第203條分別定有明文。本件被告應負之
      前揭損害賠償義務，並無確定期限，依前開規定，原告請
      求被告自起訴狀繕本送達之翌日即110年10月22日起按週
      年利率百分之5給付遲延利息，於法自無不合。
四、綜上所述，原告依保險代位及侵權行為損害賠償之法律關係
    ，請求被告賠償原告6,511元，及自起訴狀繕本送達翌日即1
    10年10月22日起至清償日止，按週年利率百分之5計算之利
    息部分，即無不合，應予准許，逾此部分之請求，即屬無據
    ，難予准許，應予駁回。
五、本件係適用小額訴訟事件為被告部分敗訴之判決，應依職權
    宣告假執行，並於判決時確定訴訟費用額如主文第3項所示
    之金額。
據上論結，本件原告之訴為一部有理由，一部無理由，依民事訴
訟法第436條之23、第436條第2項、第79條、第436條之19第1項
、第436條之20，判決如主文。
中　　華　　民　　國　　110 　年　　12　　月　　8 　　日
                  新竹簡易庭    法  官  邱玉汝
以上正本證明與原本無異。
如對本判決上訴，非以其違背法令為理由不得為之，且須於判決
送達後20日內向本院提出上訴狀並記載上訴理由（須按他造當事
人之人數附繕本）；如委任律師提起上訴者，應一併繳納上訴審
裁判費。
中　　華　　民　　國　　110 　年　　12　　月　　8 　　日
                                書記官  陳筱筑